【裁判字號】    92,台上,4198
【裁判日期】    920731
【裁判案由】    偽造貨幣
【裁判全文】
最高法院刑事判決                              九十二年度台上字第四一九八號
    上  訴  人  台灣高等法院檢察署檢察官
    被      告  甲○○
                        （另案在台灣桃園監獄執行）
右上訴人因被告偽造貨幣案件，不服台灣高等法院中華民國九十二年四月十四日第二
審更審判決（九十一年度上更(一)字第九二七號，起訴案號：台灣桃園地方法院檢察署
九十年度偵字第一五四九０號），提起上訴，本院判決如左：
    主  文
原判決撤銷，發回台灣高等法院。
    理  由
本件原判決以公訴意旨略以：被告甲○○有其理由欄一所載之犯行，因認被告涉有刑
法第一百九十六條第一項前段之行使偽造通用紙幣罪嫌。經審理結果，認無積極證據
證明被告有上開犯行，因而撤銷第一審科刑之判決，改判諭知被告無罪，固非無見。
惟查：認定犯罪事實所憑之證據，不以直接證據為限，間接證據亦包括在內，事實審
綜合調查所得之各種直接或間接證據，本於推理之作用，得其心證而為犯罪事實之認
定，自非法所不許。又無罪之判決，依法既應記載其理由，則對於被告不利之證據資
料，如何不足以證明被告犯罪，自應詳述其理由，否則即有判決理由不備之違法。本
件原判決以依證人郭俊男警偵訊所陳收受被告交付第一張仟元紙幣後拿出檢查才知是
偽鈔，可知該偽鈔並非一見即可辨識，而被告與其妻呂翊綾均未坦承明知行使之仟元
紙幣係偽鈔，已無從證明被告於交付時明知係偽鈔；至二張仟元紙幣固經鑑定係偽鈔
，但不能以此推測被告於行使前確明知不詳姓名之人所交付者係偽鈔；又被告雖就有
無二次搭乘郭俊男之計程車而交付系爭二張仟元偽鈔，及對偽鈔之來源前後所供不一
，但無證據足以證明其犯罪，因而為被告無罪之判決。但郭俊男於警詢及偵訊時均供
稱收受仟元紙幣後，覺得怪怪的，拿出來檢查才知是偽鈔，一同排班的司機亦收到偽
鈔。證人即同排班之計程車司機吳木銓於警局調查及檢察官偵查中亦證述因郭俊男收
到偽鈔，伊想起曾載呂翊綾而收到偽鈔，才一同前往指認，呂翊綾拿出之偽鈔看起來
很粗糙，怪怪的，伊還拿至超商以驗鈔機辨識確定是假鈔，而還給呂翊綾（偵查卷第
二十頁至第二十二頁、第四十三頁反面至第四十四頁、第五十二頁）。如果無訛，郭
俊男、吳木銓似於收受未久或當時即察覺被告及呂翊綾所交付者係偽鈔，能否以郭俊
男未當場察覺即認該偽鈔非一見即可辨識，而為有利於被告之認定，已非無疑。況呂
翊綾於原審調查時曾供稱警察拿給我們看時，我們看得出是假的（原審卷第八十二頁
）。上開吳木銓、呂翊綾之供述，似屬不利被告之證據，原判決未說明何以不足證明
被告犯罪，自有判決理由不備之違法。究竟扣案之二張偽造仟元紙幣，是否一般人即
易辨識？此與認定被告是否明知係偽鈔之重要待證事實至有關係，基於公平正義之維
護，自有依職權調查之必要，原審未予調查釐清，亦有證據調查未盡之違誤。以上，
或為上訴意旨所指摘，或為本院得依職權調查之事項，應認原判決仍有撤銷發回更審
之原因。
據上論結，應依刑事訴訟法第三百九十七條、第四百零一條，判決如主文。
中      華      民      國    九十二    年      七      月    三十一    日
                              最高法院刑事第十二庭
                                  審判長法官  張  淳  淙
                                        法官  謝  俊  雄
                                        法官  蘇  振  堂
                                        法官  張  春  福
                                        法官  呂  丹  玉
      右正本證明與原本無異
                                              書  記  官
中      華      民      國    九十二    年      八      月      七      日
                                                                       Ｋ


司法院資訊處製作；財團法人民間司法改革基金會備份。
